臺灣臺南地方法院刑事判決
109年度易字第1276號
公  訴  人  臺灣臺南地方檢察署檢察官
被      告  吳育菁



選任辯護人  黃信豪律師（法律扶助）
上列被告因公共危險案件，經檢察官提起公訴（109年度偵字第1
2533號），被告於準備程序中就被訴事實為有罪之陳述，經告知
簡式審判程序之旨，並聽取被告與公訴人意見後，本院裁定以簡
式審判程序進行審理，判決如下：
    主  文
吳育菁犯失火燒燬現供人使用之住宅罪，處拘役伍拾日，如易科
罰金，以新臺幣壹仟元折算壹日。緩刑貳年。
    犯 罪 事 實
一、吳育菁平日居住於臺南市○○區○○路0段000巷00號房屋（下稱
    本案房屋），並在本案房屋3樓擺設神明廳，供祭祀之用，
    每日有燒香祭拜之習慣，本應注意燒香祭拜應遠離易燃物，
    以免發生火災，危害生命及財產安全，依當時情形，並無不
    能注意之情事，竟疏未注意，於民國109年4月2日上午8時30
    分許，在本案房屋3樓神明廳點燃線香及環香後即離去，於
    同日中午12時52分許，燃燒中之線香及環香引燃附近之可燃
    物品，形成明火往四周延燒，火勢延燒至臺南市○○區○○路0
    段000巷00號、28號、32號、34號及36號等隔壁房屋3樓，造
    成屋內物品燒燬，部分房屋牆面及屋頂燻黑或燒失，因而燒
    燬不堪使用。嗣消防人員獲報前往滅火，經消防隊撲滅火勢
    後勘查現場跡證，發現起火點為臺南市○○區○○路0段000巷00
    號3樓神明廳而循線查悉上情。
二、案經鄭素莉、蔡金樹、聞李春、王泰安、吳政融訴由臺南市
    政府警察局第三分局移送臺灣臺南地方檢察署檢察官偵查起
    訴。
    理  由
一、按被告吳育菁所犯為死刑、無期徒刑、最輕本刑3年以上有
    期徒刑以外之罪，亦非屬高等法院管轄之第一審案件，其於
    準備程序就被訴事實為有罪陳述，經告知簡式審判程序之旨
    ，並聽取檢察官、被告之意見後，本院依刑事訴訟法第273
    條之1第1項規定裁定進行簡式審判程序，故本案之證據調查
    ，依同法第273條之2規定，不受同法第159條第1項、第161
    條之2、第161條之3、第163條之1及第164條至第170條所規
    定證據能力認定及調查方式之限制，合先敘明。
二、認定犯罪事實所憑之證據及理由：本案犯罪事實，業據被告
    於本院審理中坦承不諱，並經證人即被告之子唐冠霆於調查
    、警詢即偵查中就其發現火災發生之經過證述甚詳（見警卷
    第23至27頁；偵卷第47至48頁），以及證人即告訴人鄭素莉
    （偵卷第25至26頁）、蔡金樹（警卷第39至41頁；偵卷第27
    至28頁）、聞李春（警卷第49至51頁；偵卷第29至30頁）、
    王泰安（警卷第53至55頁；偵卷第31至32頁）、吳政融（警
    卷第43至47頁；偵卷第33至34頁）各於調查及警詢中證述其
    等發現住宅燃燒或燒燬情形等事實明確，復有臺南市政府消
    防局火災原因調查鑑定書（檔案編號G20D02M2號）在卷可稽
    （見警卷第57至441頁），足認被告具有任意性之自白，確
    實與事實相符。綜上所述，本件事證明確，被告犯行洵堪認
    定，應依法論科。
三、論罪科刑：
  ㈠按刑法第173條第1項放火（註：第173條第2項為「失火」，
    下同）燒燬現有人使用之住宅罪，其直接被害法益，為一般
    社會之公共安全，雖同時侵害私人之財產法益，但仍以保護
    社會公安法益為重，況放火行為原含有毀損性質，而放火燒
    燬現供人使用之住宅罪，自係指供人居住房屋之整體而言，
    應包括墻垣及該住宅內所有設備、傢俱、日常生活上之一切
    用品。故一個放火行為，若同時燒燬住宅與該住宅內所有其
    他物品，無論該其他物品為他人或自己所有，與同時燒燬數
    犯罪客體者之情形不同，均不另成立刑法第175條第1項或第
    2項放火燒燬住宅以外他人或自己所有物罪（最高法院79年
    度台上字第1471號判決意旨參照）。故本案雖同時失火燒燬
    住宅及其他物品，應僅論以刑法第173條第2項失火燒燬現供
    人使用之住宅一罪。
  ㈡核被告所為，係犯刑法第173條第2項失火燒燬現供人使用之
    住宅罪。
  ㈢爰以行為人之責任為基礎，審酌被告疏未注意線香、環香之
    使用安全，致火源引燃周遭物品因而燃燒，造成本案火災，
    燒燬上述物品，致被告住處及週圍鄰接住宅3樓處均燃燒嚴
    重，被告自身亦因所居住之住宅及內部放置之物品大量燒燬
    而受有損失，所生危險及危害均甚鉅；惟考量本案火災起因
    ，是因被告日常供奉神明所使用之線香、環香不慎引燃周圍
    易燃物品所致，而該等香類原均放置於爐具內燃燒，並供被
    告長期使用，被告本案尚非像是恣意丟棄菸蒂、大量燃燒雜
    草或未熄滅瓦斯爐具即擅離等情節般過失責任重大；並參酌
    被告前無犯罪紀錄（參臺灣高等法院被告前案紀錄表），素
    行良好，又犯後坦認犯行，以及已與告訴人鄭素莉、蔡金樹
    、聞李春、王泰安、吳政融均調解成立並賠償完畢，有本院
    109年度附民字第502號、第503號、第504號、第505號、第5
    09號調解筆錄影本（見本院卷第123至125頁）、告訴人五人
    簽收賠償金之收據影本（見本院卷第133至141頁）附卷可憑
    ；另衡酌本案遭燒燬之建物牆面、屋頂及各物品材質及燒燬
    情形；兼衡被告於本院審理中自陳學歷為高中畢業之智識程
    度，已婚、育有3子女（分別就讀國一、小六、小四）、現
    於飲料店工作（收入詳卷）、須扶養子女之家庭生活狀況（
    見本院卷第101頁）等一切情狀，量處如主文所示之刑，並
    諭知易科罰金之折算標準。
  ㈣緩刑之諭知：本院審酌被告無犯罪紀錄，此有臺灣高等法院
    被告前案紀錄表1份附卷可佐，並念及被告於本院審理中坦
    承犯行，已與告訴人等均調解成立及賠付完畢，經告訴人五
    人均於調解時及本院審理中表示願意原諒被告並請求從輕量
    刑或給予緩刑宣告之機會（見本院卷第102至103、124頁）
　　，而被告亦已向告訴人給付全數賠償，業如前述，足認被告
    經此偵、審程序及刑之宣告後，應能知所警惕，本院認其所
    受刑之宣告以暫不執行為適當，爰依刑法第74條第1項第1款
    之規定，併宣告緩刑2年，以啟自新。 
據上論斷，應依刑事訴訟法第273條之1第1項、第299條第1項前
段，刑法第173條第2項、第41條第1項前段、第74條第1項第1款
，刑法施行法第1條之1第1項，判決如主文。
本案經檢察官白覲毓提起公訴，檢察官羅瑞昌到庭執行職務。
中　　華　　民　　國　　110 　年　　2 　　月　　26　　日
                  刑事第三庭　法　官  陳郁婷
以上正本證明與原本無異。
如不服本判決，應於收受本判決後20日內向本院提出上訴書狀，
並應敘述具體理由。其未敘述上訴理由者，應於上訴期間屆滿後
20日內向本院補提理由書狀（均須按他造當事人之人數附繕本）
「切勿逕送上級法院」。 
  　　　　　　　　　　　　　　書記官　林怡芳
中　　華　　民　　國　　110 　年　　2 　　月　　26　　日

附錄本案論罪科刑法條
中華民國刑法第173條第2項失火燒燬前項之物者，處1年以下有
期徒刑、拘役或1萬5千元以下罰金。